【裁判字號】    95,訴,58
【裁判日期】    950816
【裁判案由】    拆屋還地
【裁判全文】
臺灣臺北地方法院民事判決                95年度訴字第58號
    原      告  台灣省桃園農田水利會
    法定代理人  甲○○
    訴訟代理人  葉滄燁律師
    被      告  丙○○
    訴訟代理人  丁○○
    被      告  戊○○
                乙○○
上列當事人間拆屋還地事件，本院於中華民國95年8月2日言詞辯
論終結，判決如下：
    主  文
被告戊○○應將坐落台北縣新店市○○段大坪腳小段第十五─十
五地號土地上即如附圖所示Ａ部分面積二十平方公尺即門牌號碼
台北縣新店市○○路九十七號建物拆除，將該上開土地返還原告
。
被告丙○○應將坐落台北縣新店市○○段大坪腳小段第十五─十
五地號土地上即如附圖所示Ｂ部分面積二十八平方公尺即門牌號
碼台北縣新店市○○路九十七之一號建物拆除，將該上開土地返
還原告。
被告乙○○應將坐落台北縣新店市○○段大坪腳小段第十五─十
五地號及台北縣新店市○○段第一０一地號土地上即如附圖所示
Ｃ及Ｄ部分面積分別為十平方公尺及三點一五平方公尺即門牌號
碼台北縣新店市○○路七十一之一號建物拆除，將該上開土地返
還原告。
訴訟費用由被告戊○○負擔十分之三、被告丙○○負擔十分之五
、被告乙○○負擔十分之二。
本判決第一項、第二項、第三項於原告分別以新台幣柒萬肆仟元
、新台幣壹拾萬肆仟元、新台幣伍萬壹仟元各為被告戊○○、丙○○、乙○○供擔保後，得假執行。但被告戊○○、丙○○、乙○○如分別以新台幣貳拾貳萬肆仟元、新台幣拾壹萬仟陸佰
元、新台幣壹拾伍萬伍仟柒佰捌拾伍元為原告預供擔保後，得免
為假執行。
    事實及理由
一、按訴狀送達後，原告不得將原訴變更或追加他訴，但擴張或
    減縮應受判決事項之聲明者。被告於訴之變更或追加無異議
    ，而為本案之言詞辯論者，視為同意變更或追加。民事訴訟
    法第255條第1項第3款、第2項分別定有明文。查原告本於所
    有物返還請求權於民國94年12月19日起訴請求(一)被告戊○○
    應將坐落台北縣新店市○○段大坪腳小段第15-15 地號土地
    （下稱系爭15-15 地號）上即門牌號碼台北縣新店市○○路
    97號建物（下稱97號建物）、面積20.74 平方公尺拆除並返
    還土地予原告。(二)被告丙○○應將坐落系爭15-15 地號土地
    上即門牌號碼台北縣新店市○○路97之1號建物（下稱97之1
    號建物）、面積28.52 平方公尺拆除並返還土地予原告。(三)
    被告乙○○應將坐落系爭15-15 地號土地上即門牌號碼台北
    縣新店市○○路71之1號建物（下稱71之1號建物）、面積10
    .47 平方公尺拆除並返還土地予原告。嗣原告於95年4月4日
    依台北縣新店市地政事所之複丈成果圖，請求(一)被告戊○○
    拆除97號建物即如附圖Ａ部分所示面積20平方公尺並返還土
    地。(二)被告丙○○拆除97之1號建物即如附圖Ｂ 部分所示面
    積28平方公尺並返還土地。(三)被告乙○○拆除71之1 號建物
    占用系爭15- 15土地即如附圖Ｃ部分所示面積10平方公尺以
    及拆除上開建物坐落台北縣新店市○○段第101 地號土地（
    下稱系爭101地號）即如附圖Ｄ部分所示面積3.15 平方公尺
    ，並返還土地等情。是本件原告因複丈土地面積更易，減縮
    請求被告返還土地面積，核屬起訴聲明之減縮；另追加被告
    乙○○拆除占用系爭101地號土地上建物並返還該部分土地
    ，而被告乙○○對於原告訴之追加無異議，而為本案之言詞
    辯論，依前開規定，視為同意原告追加，揆諸前開規定，應
    予准許。
二、原告起訴主張：被告戊○○、丙○○、乙○○均未經伊同意
    ，被告戊○○以97號建物佔用系爭15-15 地號土地如附圖Ａ
    部分所示面積20平方公尺，被告丙○○以97之1 號建物佔用
    系爭15-15 地號土地如附圖Ｂ部分所示面積28平方公尺，被
    告乙○○以71之1號建物佔用系爭15-15 地號及系爭101地號
    土地即如附圖Ｃ、Ｄ部分所示面積各為10平方公尺及3.15平
    方公尺土地。爰依民法第767 條所有物返還請求權，分別請
    求被告拆除返地。並聲明：(一)如主文所示。(二)願供擔保聲請
    宣告假執行。
三、被告則以：伊願與原告洽談租用系爭土地，續為占住使用等
    語置辯。並聲明：(一)原告之訴及假執行之聲請均駁回。(二)如
    受不利之判決，願供擔保聲請宣告免為假執行。
四、查原告所有之系爭15-15 地號土地，現由被告戊○○以97號
    建物佔用如附圖Ａ部分所示之積20平方公尺，被告丙○○以
    97 之1號建物佔用如附圖Ｂ部分所示之面積28平方公尺，被
    告乙○○以71之1 號建物佔用如附圖Ｃ部分所示之面積10平
    方公尺，並同時佔用原告所有之系爭101 地號土地如附圖Ｄ
    部分所示面積3.15平方公尺等事實，為被告所不爭，復有土
    地登記簿謄本在卷可稽（見本院卷第8 頁、第76頁），且經
    本院至現場勘驗，並囑託台北縣新店地政事務所派員會同測
    量，製有勘驗筆錄、現場相片及土地複丈成果圖在卷可參（
    見本院卷第43頁至第48頁、第50頁），堪信為真實。
五、按所有人對於無權占有或侵奪其所有物者，得請求返還之。
    對於妨害其所有權者，得請求除去之，有妨害其所有權之虞
    者，得請求防止之，民法第767 條定有明文。次按以無權占
    有為原因，請求返還所有物之訴，占有人對土地所有權存在
    之事實無爭執，而僅以非無權占有為抗辯者，土地所有權人
    對其土地被無權占有之事實，無舉證責任，占有人自應就其
    取得占有係有正當權源之有利事實證明之（最高法院85年度
    台上字第1120號判決意旨參照）。經查，原告主張其係系爭
    15-15地號及101地號土地之所有權人，現遭被告以上開建物
    佔用各如附圖所示之情形，既為被告所不爭執事項，並有系
    爭土地登記簿謄本及複丈成果圖在卷可稽。雖被告戊○○以
    97號建物係向訴外人馬千惠買受云云置辯，惟觀諸其所提出
    之讓渡書、房屋買賣契約書及不動產買賣契約所示（分見本
    院卷第64頁至第69頁），該97號建物係由訴外人張延祥自台
    北縣榮民服務處受讓後，再轉讓予馬千惠，被告戊○○再向
    馬千惠購買受讓而得，然馬延祥與台北縣榮民服務處之讓渡
    契約已載明：「讓渡範圍僅限於地上物使用權，不涉及他項
    權利」，馬延祥與馬千蕙之房屋買賣契約書亦載明「買賣標
    的物：所有權全部（不包含土地）、其他約定事項：2.本土
    地所有使用範圍僅限於地上物使用權，如因遭拆除與乙方無
    關」等語，而被告戊○○亦係向馬千惠買受97號建物之事實
    上處分權，並未及坐落系爭15-15 地號土地權利，則被告戊○○顯無任何正當權源佔用系爭15-15 地號土地。被告丙○○、乙○○亦無法舉證證明佔用系爭土地之合法權源，則原
    告主張被告無權占有系爭土地，請求被告各依附圖所示之佔
    用面積拆除其上建物並歸還土地，為有理由，應予准許。
六、綜上而論，原告本於所有物返還請求權，請求被告戊○○拆
    除坐落系爭15-15 地號土地如附圖Ａ部分所示面積20平方公
    尺之97號建物拆除，被告丙○○拆除坐落系爭15-15 地號土
    地如附圖Ｂ部分所示面積28 平方公尺之97之1號建物，被告
    乙○○拆除坐落系爭15-15地號及系爭101地號土地即如附圖
    Ｃ、Ｄ部分所示面積10 平方公尺及3.15平方公尺之71之1號
    建物，並返還佔用土地予原告，為有理由，應予准許。又本
    判決第1、2、3 項部分，兩造分別陳明願供擔保聲請宣告假
    執行或免為假執行，核均無不合，爰分別酌定相當之擔保金
    額，予以准許。
七、本件事證已臻明確，兩造其餘攻擊防禦方法，及未經援用之
    證據，經本院斟酌後，認均不足以影響本判決之結果，自無
    逐一詳予論駁之必要，併此敘明。
八、訴訟費用負擔之依據：民事訴訟法第78條、第85條第1項。
中    華    民    國    95    年    8     月    16    日
                        民事第一庭法官  傅中樂
以上正本係照原本作成。
如對本判決上訴，須於判決送達後20日內向本院提出上訴狀。
中    華    民    國    95    年    8     月    16    日
                                書記官  葉志昭


司法院資訊處製作；財團法人民間司法改革基金會備份。
